【裁判字號】    91,重訴,8
【裁判日期】    920908
【裁判案由】    侵權行為損害賠償
【裁判全文】
臺灣宜蘭地方法院民事判決  九十一年度重訴字第八號
    原      告    孩子王大樓管理委員會
    法定代理人    丁○○
    訴訟代理人    簡坤山律師
    被      告    安心居公寓大廈管理維護股份有限公司
                              .
    法定代理人    己○○      .
    訴訟代理人    蕭伍榮律師
    被      告    丙○○      .
                              .
                  戊○○      .
                              .
                  乙○○      住台北縣土城市○○路○段一二一巷十弄一號五樓
                              （現因案在臺灣宜蘭監獄執行中）
右當事人間請求侵權行為損害賠償事件，本院於民國九十二年八月二十五日言詞辯論
終結，判決如左：
    主      文
被告丙○○、戊○○應連帶給付原告新臺幣壹仟壹佰萬肆仟元及其中之陸拾萬元自民
國九十年二月二十三日起、其餘之壹仟零肆拾萬肆仟元自民國九十年三月八日起，均
至清償日止，按年息百分之五計算之利息。
被告乙○○應給付原告新臺幣貳佰參拾萬元及自民國九十一年六月十三日起至清償日
止，按年息百分之五計算之利息。
若被告丙○○、戊○○已為清償時，就清償之部分，被告乙○○免為給付之義務；若
被告乙○○已為清償時，就清償之部分，被告丙○○、戊○○免為給付之義務。
原告其餘之訴駁回。
訴訟費用由被告丙○○、戊○○連帶負擔十分之八，被告丙○○、戊○○、乙○○負
擔十分之二。
本判決第一、二項，於原告分別以新臺幣佰陸拾柒萬元、柒拾柒萬元為被告供擔保
後，得假執行。
原告其餘假執行之聲請駁回。
    事      實
甲、原告方面：
一、聲明：
（一）、被告丙○○、戊○○應連帶給付原告新臺幣（下同）一千一百萬四千元及其
        中之六十萬元自民國九十年二月二十三日起、其餘之一千零四十萬四千元自
        九十年三月八日起，均至清償日止，按年息百分之五計算之利息。
（二）、第一項聲明所示之請求金額，被告安心居公寓大廈管理維護股份有限公司（
        下稱安心居公司）就其中之一千零四十萬四千元及自起訴狀繕本送達被告安
        心居公司之翌日起至清償日止，按年息百分之五計算之利息，應與被告丙○○、戊○○連帶給付原告。
（三）、第一項聲明所示之請求金額，被告乙○○就其中之二百三十萬元及自準備一
        狀繕本送達被告乙○○之翌日起至清償日止，按年息百分之五計算之利息，
        應與被告丙○○、戊○○連帶給付原告。
（四）、願供擔保，請准宣告假執行。
二、陳述：
（一）、緣被告丙○○、訴外人甲○○、被告戊○○分別為原告之第三屆管理委員會
        主任委員、副主任委員及財務委員，於八十九年十月十三日，原告為「孩子
        王大樓」管理維護事項，與被告安心居公司訂定管理維護契約，契約期間自
        八十九年十月十六日起至九十年四月三十日止，每月管理費用十二萬元。於
        安心居公司管理期間，原告為預防有人盜領公共基金，故將存放管委會基金
        之中華商業銀行（下稱中華商銀）及中國國際商業銀行（下稱中國商銀）存
        摺委託安心居公司保管，至於領款用之「孩子王大樓管理委員會」、「丙○○」、「戊○○」、「甲○○」等銀行印鑑章，則分由丙○○、戊○○（戊○○同時保管委員會大印）及甲○○各自為保管，俾彼此相互制衡，以達到
        預防盜領之效果。
（二）、孰料被告丙○○及戊○○竟分別於九十年二月二十三日、九十年三月八日共
        同盜領原告在中華商銀羅東分行（帳號：00000000000000號
        ）內之存款六十萬元、四十萬四千元。另於九十年三月八日共同盜領原告在
        中國商銀羅東分行（帳號：00000000000號）內之存款一千萬元
        ，爰依民法第一百七十九條、第一百八十二條、第一百八十四條、第一百八
        十五條之規定，求為訴之聲明第一項所示之判決。
（三）、按受任人因處理委任事務有過失，或逾越權限之行為所生之損害，對於委任
        人應負賠償之責，民法第五百四十四條定有明文，經查：
１、依民法第五百三十五條規定及管理維護契約第七條約定，安心居公司應以善良管
    理人之注意審慎管理維護孩子王大樓。而原告為預防有人盜領公共基金，將前述
    之銀行存摺委託安心居公司管理，並將領款用之印鑑章交由丙○○、戊○○分散
    保管，俾相互制衡，故安心居公司就任何人不論是主委或財委於核對該存摺帳務
    或取走該存摺時，均應以善良管理人之注意審慎管理，而不得任由他人取走原告
    之存摺，且若發生異常提領公共基金之情形時，安心居公司亦應善盡告知之義務
    ，否則即屬過失。
２、依公寓大廈管理條例第十八條第三項、孩子王大樓住戶規約第三條第三項之規定
    ，公共基金之提領非經區分所有權人會議之決議，不得為之。而安心居公司乃專
    門從事公寓大廈管理維護之業務，自熟知上揭規定。又依管理維護契約第二條、
    管理維護契約附件一「一般事務管理服務事項」第七項之約定，安心居公司每日
    均應核對當日公共基金收支之情形，俾製作財務報表供原告查核公共基金之財務
    狀況，故安心居公司在九十年二月間製作財務報表時，早已發現原告之存款在未
    經過該大樓區分所有權人會議決議下遭丙○○、戊○○於九十年二月二十三日盜
    領六十萬元。詎安心居公司竟未依前述管理維護契約第七條之約定，及時向管委
    會之監察人或其他管理委員及住戶告知公共基金被盜領之情形。且安心居公司竟
    於九十年三月間又將原告之中華商銀及中國商銀存摺交給丙○○及戊○○，同時
    安心居公司於九十年三月八日接獲中國商銀羅東分行行員電話通知丙○○及戊○○欲盜領一千萬元公共基金時，仍未加以阻止，且未作適當之處置，通知原告，
    以致原告無法即時防止丙○○及戊○○於九十年三月八日再度盜領四十萬四千元
    及一千萬元之公共基金。因此，安心居公司顯然未依前揭契約之約定，盡善良管
    理人注意義務，自有過失，原告自得依首揭法條之規定，求為訴之聲明第二項所
    示之判決。
（四）、安心居公司自始即保管原告所有中華商銀及中國商銀存摺之事實，為兩造所
        不爭執。而由原告將其在中國商銀、中華商銀帳戶之印鑑章，分別以丙○○
        、戊○○、甲○○等三人名義為之，並將存摺交付給安心居公司保管等情觀
        之，即可得知原告之目的在預防有人盜領公共基金，並非單純為將收取之管
        理費存入銀行之便，而將存摺交給被告安心居公司。其次，公共基金之使用
        ，必須經過區分所有權人會議之決議，已見前述，則公共基金使用之情形，
        即屬管理維護契約附件一「一般事務管理服務事項」第二項所謂之「決議事
        項」，因此，前述存摺之保管使用，自屬安心居公司所應提供之管理服務事
        項。再者，系爭管理維護契約內容，雖未詳載安心居公司應保管原告銀行存
        摺，惟安心居公司確有長期保管原告銀行存摺之事實，並受有報酬，倘若安
        心居公司保管原告銀行存摺之管理事實，因未載明於管理維護契約，不受拘
        束，顯非雙方當初立約之真意，且與上開契約第十四條所約定之誠信原則有
        違，是以保管原告銀行存摺乃屬安心居公司契約上之義務。況且，系爭管理
        維護契約乃安心居公司單方面預先擬定契約條款後，交由原告簽署，依消費
        者保護法第二條第七款之規定，屬於定型化契約。今安心居公司既有保管原
        告存摺之事實，則就安心居公司有無保管存摺義務乙事，縱然兩造未於契約
        上明文約定，致生疑義，然依消費者保護法第十一條第二項之規定，亦應為
        有利於原告之解釋，換言之，應認為保管存摺乃安心居公司所應負之義務。
        從而，安心居公司辯稱：「依管理維護契約書附件一至附件四之記載，其服
        務項目並不包括保管原告之存摺在內。」云云，並不足採。
（五）、被告乙○○係明知其於九十年三月九日在臺北市臺灣銀行總行開設0000
        00000000號帳戶，並即存入之二百三十萬元，乃丙○○及戊○○二
        人，在分別擔任原告之主任委員及財務委員職務時，於九十年月三月八日所
        盜領原告公共基金一千萬元中之部分盜贓款項，竟仍予收受，更旋於當日即
        將所收受之該筆二百三十萬元中之三十二萬五千八百元提領用以購買美金，
        另於同年月十二日則至臺中市黎明分行提領所餘款項中之一百九十五萬元，
        而乙○○因上開行為業遭臺灣宜蘭地方法院以九十一年度易字第五三八號刑
        事判決判處「乙○○收受贓物，處有期徒刑一年六月」之罪刑。從而，原告
        自得依民法第九百五十一條之反面解釋、民法第九百四十九條、第七百六十
        七條、第一百七十九條之規定，求為訴之聲明第三項所示之判決。
三、證據：提出管理維護契約書、中國商銀客戶歷史資料查詢明細表、中華商銀客戶
    歷史檔交易明細查詢單、中國商銀函、孩子王大樓住戶規約、民事判決書、刑事
    判決書各一件及中華商銀取款憑條、言詞辯論筆錄各二件為證，並聲請向中國商
    銀羅東分行調取原告在該分行所有帳號00000000000號帳戶於九十年
    三月八日提領金額一千萬元之提款資料；向中華商銀羅東分行調取原告在該分行
    所有帳號00000000000000號帳戶於九十年二月二十三日提領六十
    萬元、同年三月八日提領四十萬四千元之提款資料；向台灣銀行羅東分行調取該
    行所有票號ＢＥ0000000及ＢＥ0000000號支票之提兌資料；調閱
    臺灣宜蘭地方法院九十一年度易字第五三八號刑事卷。
乙、被告丙○○、戊○○方面：
未於言詞辯論期日到場，亦未提出書狀作何聲明或陳述。
丙、被告安心居公司方面：
一、聲明：駁回原告之訴及假執行之聲請。如受不利益之判決，願供擔保請准宣告免
    為假執行。
二、陳述：
（一）、按解釋契約，固須探求當事人立約時之真意，不能拘泥於契約之文字，但契
        約文字業已表示當事人真意，無須別事探求者，即不得反捨契約文字而更為
        曲解。依據管理維護契約書載，其中管理維護事項，乃至於其具體服務項目
        中，並無安心居公司負有保管原告存摺之義務，極為明確。其次，原告就契
        約業已明確載明之約定事項，卻援引消費者保護法第十一條第二項之規定為
        辯，主張安心居公司有保管存摺之義務，亦有誤會。再者，安心居公司於管
        理維護期間受有報酬，係基於提供契約書第二條所載之管理服務內容，原告
        將之曲解為係保管存摺而受有報酬，顯然無稽。從而，就存摺之保管既非安
        心居公司之義務，安心居公司就該事項自無所謂應盡契約書第七條所定善良
        管理人注意義務之可言，原告將其巨額存款遭丙○○及戊○○盜領歸責於安
        心居公司，顯無根據。
（二）、依公寓大廈管理條例第十八條第三項之規定、孩子王大樓住戶規約第九條第
        六項、第十一條第一項之規定，關於原告公共基金之掌管、住戶管理費及使
        用償金之收取、保管、運用及支出等業務，本來就屬於戊○○之職掌，則儲
        存公共基金等之存摺自應為戊○○所掌管。至於，安心居公司依據管理維護
        契約附件一「一般事務管理服務事項」第七項之約定，本僅有向住戶收（催
        ）繳管理費，再將所收取之管理費交由財委戊○○儲存之義務，嗣因原告之
        請，安心居公司為服務客戶，才將所收取之管理費代為存入原告之立帳銀行
        ，為此安心居公司乃一時持有原告之存摺，詎原告卻逕將之擴張解釋為安心
        居公司負有保管存摺之責任，以避免盜領情事云云，自非可採。
（三）、系爭存摺既為原告所有，安心居公司自然不能拒絕原告、原告之主委丙○○
        ）、負責掌管原告公共基金存摺之財委戊○○所為交付存摺之請求，原告之
        公共基金等遭伊自行選出之主委、財委共同盜領，與安心居公司顯不相干。
（四）、原告所舉之證人黃旭立於九十一年九月九日在與本件相關之臺灣高等法院九
        十一年度上易字第四四九號給付管理費事件中結證稱伊於九十年三月八日林
        、傅二人領款後之當天下午或隔天有打電話給孩子王大樓管理委員會，以詢
        問提錢及轉存至他銀行之原因為何？是否與利率之高低有關？伊會打電話係
        基於業務招攬及業績之考量，目的是希望客戶能將錢再存進來等情明確。足
        見，證人黃旭立打電話之本意，不過是站在銀行業務考量立場，希望客戶能
        將錢再回存進來，以免業績受到影響而已。原告主張黃旭立是將盜領情事告
        訴安心居公司云云，自非事實。
（五）、依原告於鈞院九十年度訴字第三三○號民事事件中所提出之九十一年一月份
        財務報表可知，該一月份報表係於九十年二月八日製作，則九十年二月份之
        財務報表，衡情應係於九十年三月初所製作，何況，每月製作報表時仍須向
        戊○○拿取相關資料，今觀原告之存款遭林、傅二人領取之時間分別為九十
        年二月二十三日及同年三月八日，是安心居公司於九十年三月初製作九十年
        二月份之財務報表時，亦無法使原告能立即獲知林、傅二人於九十年二月二
        十三日領取六十萬元而為阻止，至於九十年三月份財務報表是否製作，更與
        原告能否阻止林、傅二人於前述時間領取原告之存款無關。再者，安心居公
        司於九十年二月份係製作前一個月即一月份之報表，然一月份之財務正常，
        並無何異樣，故原告指稱安心居公司於九十年二月份間製作財務報表時發現
        原告之存款遭盜領六十萬元而未告知伊，致伊無法預防再度遭盜領存款之說
        詞，並不實在。
三、證據：提出民事判決書三件、收支月報表一件、筆錄一件為證，並聲請調閱本院
    九十一年度訴更字第二號民事卷。
丁、被告乙○○方面：
一、聲明：駁回原告之訴及假執行之聲請。
二、陳述：盜領事件與被告無關，丙○○是為了清償借款，而於九十年三月九日在臺
    灣銀行台北總行還被告二百三十萬元，被告當場開戶存入臺灣銀行，並不知道丙○○是怎麼取得上開款項。
三、證據：提出存摺交易資料四件為證。
戊、本院依原告之聲請，向中國商銀羅東分行調取原告在該分行所有帳號00000
    000000號帳戶於九十年三月八日提領金額一千萬元之提款資料；向中華商
    銀羅東分行調取原告在該分行所有帳號00000000000000號帳戶於
    九十年二月二十三日提領六十萬元、同年三月八日提領四十萬四千元之提款資料
    ；向台灣銀行羅東分行調取該行所有票號ＢＥ0000000及ＢＥ00000
    00號支票之提兌資料；調閱本院九十一年度易字第五三八號刑事卷（含宜蘭地
    方法院檢察署九十年度偵字第一０五一號、九十年度偵字第一二七九號、九十年
    度偵緝字第九六號卷），另依被告安心居公司之聲請，調閱本院九十一年度訴更
    字第二號民事卷（含本院九十年度訴字第三三０號、臺灣高等法院九十一年度上
    易字第四九九號卷）。
    理      由
一、原告之法定代理人原為黃藝柱，嗣於審理中變更為丁○○，此有羅東鎮公所函在
    卷可稽，則丁○○具狀表明承受本件訴訟，於法尚無不合，應予許可。其次，原
    告原起訴請求「（一）被告安心居公司、丙○○、戊○○應共同給付原告一百萬
    四千元及其中六十萬元自九十年二月二十三日起、其餘四十萬四千元自九十年三
    月八日起，均至清償日止，按年息百分之五計算之利息。（二）被告安心居公司
    、丙○○、戊○○應共同給付原告一千萬元及自九十年三月八日起至清償日止，
    按年息百分之五計算之利息。」，嗣追加乙○○為被告，並將請求內容變更為如
    其訴之聲明第一至三項所示之內容，核其所為乃與民事訴訟法第二百五十五條第
    一項第二、三、七款「請求之基礎事實同一」、「擴張或減縮應受判決事項之聲
    明」、「不甚礙被告之防禦及訴訟之終結」之規定相符，應予許可。再者，被告
    丙○○、戊○○未於言詞辯論期日到場，核無民事訴訟法第三百八十六條各款所
    列情形，爰依原告之聲請，由其一造辯論而為判決。以上各情，合先敘明。
二、原告起訴主張：被告丙○○、戊○○分別於九十年二月二十三日、九十年三月八
    日共同盜領原告在中華商銀羅東分行內之存款六十萬元、四十萬四千元；另於九
    十年三月八日共同盜領原告在中國商銀羅東分行內之存款一千萬元，爰依民法第
    一百七十九條、第一百八十二條、第一百八十四條、第一百八十五條，求為如訴
    之聲明第一項所示之判決。其次，被告乙○○明知其於九十年三月九日在臺北市
    臺灣銀行總行開設000000000000號帳戶，並即存入之二百三十萬元
    ，乃丙○○及戊○○二人於九十年月三月八日所盜領原告公共基金一千萬元中之
    部分盜贓款項，竟仍予收受，爰依民法第九百五十一條之反面解釋、民法第九百
    四十九條、第七百六十七條、第一百七十九條之規定，求為如訴之聲明第三項所
    示之判決。再者，原告為「孩子王大樓」管理維護事項，與被告安心居公司訂定
    管理維護契約，於安心居公司管理期間，原告為預防有人盜領公共基金，遂將存
    放管委會基金之中華商銀及中國商銀存摺委託安心居公司保管，孰料被告安心居
    公司在九十年二月間製作財務報表時，發現原告之存款在未經過該大樓區分所有
    權人會議決議下遭被告丙○○、戊○○於九十年二月二十三日盜領六十萬元後，
    竟未及時向管委會之監察人或其他管理委員及住戶告知公共基金被盜領之情形，
    更於九十年三月間又將原告之中華商銀及中國商銀存摺交給被告丙○○及戊○○
    ，且安心居公司於九十年三月八日接獲中國商銀羅東分行行員電話通知丙○○及
    戊○○欲盜領一千萬元公共基金時，仍未加以阻止，亦未作適當之處置通知原告
    ，以致原告無法即時防止丙○○及戊○○於九十年三月八日再度盜領四十萬四千
    元及一千萬元之公共基金，顯然被告安心居公司就其所提供之服務，未盡系爭管
    理維護契約所約定之善良管理人注意義務，自有過失，爰依民法第五百四十四條
    之規定，求為如訴之聲明第二項所示之判決等情。被告乙○○則辯稱：盜領事件
    與被告無關，丙○○是為了清償借款而還被告二百三十萬元，並不知道丙○○是
    怎麼取得上開款項等語。被告安心居公司則以：安心居公司是因原告之請，為將
    所收取之管理費代為存入原告之立帳銀行，方一時持有原告之存摺，原告存摺之
    保管實非安心居公司之義務，安心居公司就該事項自無所謂應盡契約書第七條所
    定善良管理人注意義務之可言；系爭存摺既為原告所有，安心居公司自然不能拒
    絕原告、原告之主委丙○○、財委戊○○所為交付存摺之請求；原告之存款遭丙○○、戊○○二人盜領之時間分別為九十年二月二十三日及同年三月八日，是安
    心居公司於九十年三月初製作九十年二月份之財務報表時，亦無法使原告能立即
    獲知林、傅二人於九十年二月二十三日領取六十萬元而為阻止，至於九十年三月
    份財務報表是否製作，更與原告能否阻止林、傅二人於前述時間領取原告之存款
    無關。因此，原告將其巨額存款遭丙○○及戊○○盜領歸責於安心居公司，顯無
    根據等語，資為抗辯。
三、原告對於被告丙○○、戊○○請求之部分：
（一）、按因故意或過失，不法侵害他人之權利者，負損害賠償責任；數人共同不法
        侵害他人之權利者，連帶負損害賠償責任；無法律上之原因而受利益，致他
        人受損害者，應返還其利益；受領人於受領時，知無法律上之原因者，應將
        受領時所得之利益，附加利息，一併償還，民法第一百八十四條第一項前段
        、第一百八十五條第一項前段、第一百七十九條第一項前段、第一百八十二
        條第二項分別定有明文。
（二）、原告主張「被告丙○○、戊○○分別為原告之第三屆管理委員會主任委員、
        財務委員，孰料渠二人竟分別於九十年二月二十三日、九十年三月八日共同
        盜領原告在中華商銀羅東分行內之存款六十萬元、四十萬四千元；另於九十
        年三月八日共同盜領原告在中國商銀羅東分行內之存款一千萬元。」等情，
        已據其提出中國商銀客戶歷史資料查明細表、中華商銀客戶歷史檔交易明細
        查詢單、中國商銀函各一件及中華商銀取款憑條二件為證，並有中國商銀羅
        東分行九十一年七月九日（九一）羅總字第０七五號函覆之原告00000
        000000號帳戶提款資料、中華商銀羅東分行九十一年七月四日（九一
        ）中銀羅字第０四九號函覆之原告00000000000000號帳戶提
        款資料、臺灣銀行羅東分行九十一年九月四日銀羅營字第０九一五八０四五
        五一號函在卷可稽。又被告丙○○、戊○○，已於相當時期受合法通知，然
        均於言詞辯論期日未到場，亦未提出任何書狀為爭執。依此，堪認原告上開
        主張為真實。
（三）、從而，被告丙○○、戊○○上開盜領行為，已侵害到原告之權利，造成原告
        受有一千一百萬四千元及其利息之損失，且被告丙○○、戊○○所取得之上
        開款項，亦屬無法律上原因之不當得利，則原告依據前舉法條之規定，訴請
        「被告丙○○、戊○○應連帶給付伊一千一百萬四千元及其中之六十萬元自
        九十年二月二十三日起、其餘之一千零四十萬四千元自九十年三月八日起，
        均至清償日止，按年息百分之五計算之利息」，自屬有據。
四、原告對於被告乙○○請求之部分：
（一）、按占有物如係盜贓或遺失物，其被害人或遺失人，自被盜或遺失之時起，二
        年以內，得向占有人，請求回復其物；所有人對於無權占有或侵奪其所有物
        者，得請求返還之；無法律上之原因而受利益，致他人受損害者，應返還其
        利益，民法第九百四十九條、第七百六十七條前段、第一百七十九條第一項
        前段分別定有明文。又盜贓或遺失物，雖係金錢或無記名證券，原所有權人
        仍得向非善意之占有人，請求回復，此由民法第九百五十一條之反面解釋即
        可得知。
（二）、原告主張「被告乙○○係明知其於九十年三月九日，在臺北市臺灣銀行總行
        收受丙○○所交付之二百三十萬元，乃丙○○及戊○○二人於九十年月三月
        八日所盜領原告公共基金一千萬元中之部分盜贓款項，而仍予收受。」等情
        ，已為被告乙○○所否認，並持前揭情詞抗辯，然查：
１、被告丙○○及戊○○於九十年三月八日盜領原告存於中國商銀羅東分行之公共基
    金一千萬元後，各先將五百萬元轉入渠二人在臺灣銀行開立之00000000
    0000及00000000000號帳戶內，被告丙○○並於同日旋即提領二
    百五十萬元，被告戊○○則轉匯三百萬元。嗣被告丙○○及戊○○再於翌日（即
    同年月九日）分別在臺灣銀行提領二百六十八萬元及二百零一萬元等情，有附於
    宜蘭地方法院檢察署九十一年度偵字第一二七九號偵查卷內之中國商銀新臺幣存
    摺類存款取款憑條二件、會計分錄清單一件、支出傳票二件，臺灣銀行辦理新臺
    幣一百五十萬元以上現金收取及付出或換鈔交易登記單二件、取款憑條四件、匯
    出匯款用紙一件、存入憑條二件、客戶往來明細查詢單二件及被告丙○○、戊○○分別於九十年二月二十三日、九十年三月七日辦理在臺灣銀行申請開戶之臺灣
    銀行綜合存款印鑑卡、存款開戶資料登錄單各一件在卷可稽。又被告乙○○於同
    年月九日亦在臺灣銀行臺北總行開立000000000000號帳戶，且隨即
    存入二百三十萬元等情，除為被告乙○○所不否認外，亦有附於上開偵查卷內之
    乙○○九十年三月九日在臺灣銀行申請開戶之臺灣銀行綜合存款印鑑卡、存款開
    戶資料登錄單及客戶往來明細查詢單各一份附卷足考。依此，互核上開所述情節
    ，由被告丙○○、戊○○於九十年三月九日均各在臺灣銀行提領二百六十八萬元
    及二百零一萬元，而被告乙○○亦於同日至臺灣銀行開設0000000000
    00號帳戶後，即立刻存入二百三十萬元現金之時地關連性，再佐以被告於本院
    審理及刑事案件審理時均自承「該筆二百三十萬元乃丙○○於九十年三月九日在
    臺灣銀行門口親手交付後，其當場進入臺灣銀行開戶存入（參見本事件九十一年
    六月十二日準備程序筆錄及本院九十一年度易字第五三八號刑事案件之九十二年
    三月十三日審判筆錄）。」之事實，即徵被告乙○○所收受之二百三十萬元應確
    為被告丙○○及戊○○盜領原告公共基金一千萬元中之部分盜贓款項。
２、其次，依宜蘭地方法院檢察署九十年度偵緝字第九六號偵查卷附之法務部調查局
    宜蘭縣調查站九十一年四月九日宜法字第０九一五五九００六二０號、九十一年
    五月二日宜法字第０九一五五九０一０二０號函附之實施測謊資料及測謊報告書
    所示，被告乙○○經實施測謊之結果，顯示「乙○○否認知悉該筆二百三十萬元
    之來源部分，研判有說謊」，依此，益徵被告乙○○確實知悉所收受之二百三十
    萬元，乃被告丙○○及戊○○盜領原告公共基金一千萬元中之部分盜贓款項。
３、再者，被告乙○○因自丙○○處收受上開二百三十萬元之行為，業遭本院以九十
    一年度易字第五三八號刑事判決判處「乙○○收受贓物，處有期徒刑一年六月」
    之罪刑確定，且被告乙○○已入監服刑之事實，亦有上開刑事判決書、公務電話
    記錄、法務部在監在押資料表各一件在卷可稽。
４、綜上各情，堪認原告主張「被告乙○○係明知而收受被告丙○○及戊○○二人盜
    領原告公共基金一千萬元中之二百三十萬元。」乙節為真實，被告乙○○辯稱「
    丙○○是為了清償借款，而還被告二百三十萬元，並不知道丙○○是怎麼取得上
    開款項。」云云，顯屬飾卸之語，不足採信。
（三）、依此，被告乙○○既非善意取得上開二百三十萬元之盜贓物，則其乃無法律
        上之原因而持有上開款項，並已造成原告受有損害，故原告依據首揭法條之
        規定，訴請「被告乙○○應給付伊二百三十萬元及自準備一狀繕本送達被告
        乙○○之翌日，即九十一年六月十三日起至清償日止，按年息百分之五計算
        之利息。」，要屬有據。
五、原告對於被告安心居公司請求之部分：原告主張「於八十九年十月十三日，伊為
    孩子王大樓管理維護事項，與安心居公司訂定管理維護契約，契約期間自八十九
    年十月十六日起至九十年四月三十日止，每月管理費用十二萬元。」等情，已據
    其提出管理維護契約書、民事判決書各一件為證，且為被告安心居公司所不爭執
    ，自堪信為真實。至於原告另主張「因安心居公司處理委任事務有過失，造成伊
    之基金遭盜領，依民法第五百四十四條之規定，安心居公司應賠償伊一千零四十
    萬四千元及自起訴狀繕本送達被告安心居公司之翌日起至清償日止，按年息百分
    之五計算之利息。」云云，則為被告安心居公司所否認，經查：
（一）、原告固主張「係為預防有人盜領公共基金而將存摺交給安心居公司保管，並
        非單純為將收取之管理費存入銀行之便；公共基金之使用，必須經過區分所
        有權人會議之決議，故公共基金使用之情形，即屬管理維護契約附件一『一
        般事務管理服務事項』第二項所謂之『決議事項』，則存摺之保管使用，自
        屬安心居公司所應提供之管理服務事項；安心居公司確有長期保管原告銀行
        存摺之事實，並受有報酬，倘若安心居公司保管原告銀行存摺之管理事實，
        因未載明於管理維護契約，不受拘束，顯非雙方當初立約之真意，且與上開
        契約第十四條所約定之誠信原則有違，是以保管原告銀行存摺乃屬安心居公
        司契約上之義務；系爭管理維護契約乃安心居公司單方面預先擬定契約條款
        後，交由原告簽署，依消費者保護法第二條第七款之規定，屬於定型化契約
        ，今安心居公司既有保管原告存摺之事實，則就安心居公司有無保管存摺義
        務乙事，縱然兩造未於契約上明文約定，致生疑義，然依消費者保護法第十
        一條第二項之規定，亦應為有利於原告之解釋，即應認為保管存摺乃安心居
        公司所應負之義務。」云云，然查：
１、依卷附之管理維護契約觀之，被告安心居公司依約所應提供之管理維護內容僅有
    該契約第二條所載之「附件一一般事務管理服務事項、附件二大廈環境安全防災
    管理、附件三公寓大廈機電維護事項、附件四公寓大廈之清潔及環境衛生之維護
    事項」，原告中華商銀及中國商銀存摺之保管並不在其內。
２、依管理維護契約附件一「一般事務管理服務事項」第二項之約定，被告安心居公
    司就管理委員會之決議事項固負有執行及追蹤之義務，然並無證據顯示履行該項
    義務是以保管存摺為必要。況且，即使決議事項是有關公共基金之使用，安心居
    公司亦只須暫時性的持有存摺，或依管理維護契約附件一「一般事務管理服務事
    項」第七項製作財務報表即可履行其義務。因此，由上開「第二項」之約定並無
    法導出「被告安心居公司有保管原告存摺義務」之結論。
３、被告安心居公司自原告處受有報酬，係因其提供管理維護契約第二條所約定之服
    務事項，至於「保管存摺」乙事，既非管理維護契約所明定，亦無證據顯示兩造
    曾經另為此項之約定，則被告安心居公司抗辯「保管存摺」非其義務，自無違反
    管理維護契約第十四條之可言等語，尚非無據。
４、按「定型化契約條款如有疑義時，應為有利於消費者之解釋」，消費者保護法第
    十一條第二項固定有明文，然該條項係適用於「條款內容有疑義」之情形，苟契
    約條款約定之內容並無疑義，即便契約當事人另有其他爭執，亦無適用上開規定
    之餘地。以本件情形而言，就被告安心居公司所應提供之服務，於系爭管理維護
    契約第二條及附件一至四中，已有明確之記載（參見上開１所述），各該條款之
    內容並無疑義，則揆諸上開說明，就兩造「保管存摺義務」爭執之解決，並無適
    用上開條項規定之餘地。
５、此外，原告復無法舉出其他證據證明「被告安心居公司係受原告之委託，負有保
    管原告存摺義務」之事實為真，則其首揭主張，均不足採信。反之，被告安心居
    公司辯稱「無保管原告存摺之義務，係為服務客戶，才受原告之請，為將所收取
    之管理費代為存入原告之立帳銀行，方一時性的持有原告之存摺」等情，已堪信
    為真實。
（二）、其次，原告雖又主張「依公寓大廈管理條例第十八條第三項、孩子王大樓住
        戶規約第三條第三項之規定及管理維護契約第二條、管理維護契約附件一『
        一般事務管理服務事項』第二項、第七項之約定，可知公共基金之提領非經
        區分所有權人會議之決議，不得為之，且安心居公司每日均應核對當日公共
        基金收支之情形，俾製作財務報表供原告查核公共基金之財務狀況，故安心
        居公司在九十年二月間製作財務報表時，早已發現原告之存款在未經過該大
        樓區分所有權人會議決議下遭丙○○、戊○○於九十年二月二十三日盜領六
        十萬元，詎安心居公司竟未及時告知管委會之監察人或其他管理委員及住戶
        ；且安心居公司事後又於九十年三月間將原告之中華商銀及中國商銀存摺交
        給丙○○及戊○○；同時安心居公司於九十年三月八日接獲中國商銀羅東分
        行行員電話通知丙○○及戊○○欲盜領一千萬元公共基金時，仍未加以阻止
        ，且未作適當之處置，通知原告，以致原告無法即時防止丙○○及戊○○於
        九十年三月八日再度盜領四十萬四千元及一千萬元之公共基金。因此，被告
        安心居公司就其所提供之服務，顯然未盡系爭管理維護契約所約定之善良管
        理人注意義務，自有過失。」云云，然查：
１、依公寓大廈管理條例第十八條第三項、孩子王大樓住戶規約第三條第三項之規定
    ，公共基金之提領固須經區分所有權人會議之決議方得為之，且依系爭管理維護
    契約附件一「一般事務管理服務事項」第二項之約定，被告安心居公司對於管理
    委員會之決議事項亦有執行及追蹤之義務。然被告安心居公司履行上開義務之前
    提是「提領公共基金之決議存在，且已獲原告通知該項決議之內容」。故以本件
    情形而言，遭盜領之一千一百萬四千元公共基金既非管理委員會所決議提領之事
    項，則被告安心居公司自無所謂「執行、追蹤」之義務可言。
２、依管理維護契約附件一「一般事務管理服務事項」第七項之約定，被告安心居公
    司固有製作財務報表之義務，然此項義務之履行，並不以每日核對原告公共基金
    帳戶之餘額為必要。且依卷附原告九十年一月收支月報表之記載，可知原告九十
    年一月份之收支月報表係於九十年二月八日製作，並經原告之主任委員丙○○、
    副主任委員甲○○、財務委員戊○○之審核簽認，亦即前述「財務報表」係採「
    每月製作一次、於月初製作、製作後送交原告之主任委員、副主任委員、財務委
    員簽認」之方式為之。故以本件情形而言，倘被告安心居公司依約製作九十年二
    月份收支月報表，其製作之時間是否早於九十年三月八日已非無疑。其次，即便
    被告安心居公司製作九十年二月份收支月報表之時間早於九十年三月八日，並將
    原告公共基金於九十年二月二十三日發生六十萬元之異動情形列入該份收支月報
    表上，並呈送給原告之財務委員戊○○審核，則在戊○○為盜領行為人之情形下
    ，被告安心居公司如何得知該六十萬元為非正常之提領？如何能通知原告其餘成
    員？且被告戊○○為避免先前之盜領行為曝光，使自己後續九十年三月八日之盜
    領行為順利，又豈會將該收支月報表於九十年三月八日前送給副主委員甲○○或
    其他人！
３、被告安心居公司並無保管原告存摺之義務乙節，已認定在前。而系爭存摺既屬原
    告所有，被告丙○○、戊○○又分別為原告之主任委員委及財務委員，且依孩子
    王大樓住戶規約第九條第一項、第六項之規定，丙○○對外有代表原告之權限、
    戊○○則有保管、收取原告之公共基金、管理費之權限。因此，當原告之主任委
    員、財務委員要求被告安心居公司交付屬於原告所有之存摺時，被告安心居公司
    自無拒絕之權利。換言之，被告安心居公司公司自不因將存摺交付予被告丙○○
    、戊○○而有任何違反契約義務之可言。
４、依證人黃旭立於九十一年九月九日在與本件相關之臺灣高等法院九十一年度上易
    字第四四九號給付管理費事件中所為「（被告丙○○、戊○○欲提領上訴人公共
    基金一千萬元時，證人有無以電話通知被上訴人關於上開巨額異常提款之事？）
    是在領款之後，我在當天下午或隔天打電話。」之證詞（參見卷附之該日筆錄）
    ，可知證人打電話之時間係在九十年三月八日被告丙○○、戊○○領走一千萬元
    之後，故即便上開電話是由給被告安心居公司職員所接聽，然因被告安心居公司
    職員受通知之時間，已在被告丙○○、戊○○盜領行為完成之後，則不論被告安
    心居公司之職員於接受通知後作何種處置，均無法避免系爭盜領行為之發生。
５、此外，原告復無法舉出其他證據證明「被告安心居公司已於九十年三月八日前得
    知被告丙○○、戊○○九十年二月二十三日盜領六十萬元，且其能通知原告其餘
    成員而未通知，致使原告無法事先防止被告丙○○、戊○○於九十年三月八日盜
    領一千零四十萬四千元。」之事實為真，則其上開主張，要屬無據。
（三）、再者，原告就其「對於系爭一千零四十萬四千元遭盜領一事，被告安心居公
        司有處理委任事物未盡善良管理人注意義務之過失」之主張，並未能舉出其
        他證據以實其說，則其主張「因被告安心居公司處理委任事務有過失，造成
        伊之基金遭盜領，依民法第五百四十四條之規定，被告安心居公司應賠償伊
        一千零四十萬四千元及自起訴狀繕本送達被告安心居公司之翌日起至清償日
        止，按年息百分之五計算之利息。」云云，諉無足取。
六、綜上所述，原告依據民法第一百八十四條第一項前段、第一百八十五條第一項前
    段、第一百七十九條第一項前段、第一百八十二條第二項之規定，訴請「被告丙○○、戊○○應連帶給付伊一千一百萬四千元及其中之六十萬元自九十年二月二
    十三日起、其餘之一千零四十萬四千元自九十年三月八日起，均至清償日止，按
    年息百分之五計算之利息」為有理由，應予准許，爰諭知如主文第一項所示。其
    次，原告依據民法第九百四十九條、第七百六十七條前段、第一百七十九條第一
    項前段、第九百五十一條之規定，訴請「被告乙○○應給付伊二百三十萬元及自
    九十一年六月十三日起至清償日止，按年息百分之五計算之利息。」，同屬有據
    ，亦應予以准許，爰諭知如主文第二項所示。至於原告雖另主張「就乙○○所應
    給付之前開款項，被告丙○○、戊○○應與乙○○負連帶給付之責任。」云云，
    惟按數人負同一債務，明示對於債權人各負全部給付之責任者，為連帶債務，無
    前項之明示時，連帶債務之成立，以法律有規定者為限，民法第二百七十二條定
    有明文。本件情形，就乙○○所應給付之前開款項，被告丙○○、戊○○、乙○○並無明示對於原告各負全部給付之責任，且亦無法律規定被告三人應負連帶給
    付之責任，故原告此部分之主張，於法尚有未合，自無從予以准許。然因被告乙○○所負前揭「二百三十萬元及自九十一年六月十三日起至清償日止，按年息百
    分之五計算之利息。」債務，實際上仍屬被告丙○○、戊○○所負「一千一百萬
    四千元及其中之六十萬元自九十年二月二十三日起、其餘之一千零四十萬四千元
    自九十年三月八日起，均至清償日止，按年息百分之五計算之利息。」債務中之
    一部，意即被告乙○○與被告丙○○、戊○○係基於不同原因，而就前述「二百
    三十萬元及自九十一年六月十三日起至清償日止，按年息百分之五計算之利息。
    」款項，對於原告各負全部給付之責任。換言之，被告乙○○與被告丙○○、戊○○於上開金額範圍內之債務，因其給付具有同一目的，故其性質應為不真正連
    帶債務。而不真正連帶債務人間，一人所為滿足該給付目的之事項，如清償、提
    存、抵銷等，對於他債務人同樣發生效力。故於本件情形，若被告丙○○、戊○○已為清償時，就清償之部分，被告乙○○免為給付之義務；若被告乙○○已為
    清償時，就清償之部分，被告丙○○、戊○○免為給付之義務，爰另諭知如主文
    第三項所示。再者，原告依據民法第五百四十四條之規定，訴請「被告安心居公
    司應給付伊一千零四十萬四千元及自起訴狀繕本送達被告安心居公司之翌日起至
    清償日止，按年息百分之五計算之利息。」之部分，則為無理由，應予駁回。
七、本判決第一、二項，原告均陳明願供擔保，請求宣告假執行，核均無不合，爰分
    別酌定相當之擔保金額，予以准許。至於原告對於被告安心居公司部分之假執行
    聲請，已因該部分之訴遭駁回而失所附麗，應併予駁回。
八、本件判決之基礎已臻明確，原告聲請再次訊問證人黃旭立；向台灣銀行羅東分行
    調取丙○○在該行所有帳號000000000000號帳戶，自九十年一月一
    日起至同年六月三十日止之存款交易明細、戊○○在該行所有帳號000000
    000000號帳戶自九十年一月一日起至同年年六月三十日止之存款交易明細
    ；向臺灣銀行總行調取乙○○在該行所有帳戶自九十年一月一日起至同年六月三
    十日止之交易資料，本院認為並無此必要。至於兩造其餘攻擊、防禦方法與舉證
    ，亦均核與判決結果無影響，爰不一一論述。
九、據上論結，本件原告之訴為一部有理由、一部無理由，依民事訴訟法第三百八十
    五條第一項前段、第七十九條、第八十五條第一項、第八十五條第二項、第三百
    九十條第二項，判決如主文。
中      華      民      國    九十二    年      九      月      八      日
                              臺灣宜蘭地方法院民事庭
~B審判長法官  楊麗秋
~B法      官  張軒豪
~B法      官  劉家祥
右正本證明與原本無異。
如對本判決上訴須於收受送達後廿日內向本院提出上訴狀。
中      華      民      國    九十二    年      九      月      十      日
~B法院書記官  邱淑秋


司法院資訊處製作；財團法人民間司法改革基金會備份。
